【裁判字號】    89,易,625
【裁判日期】    900309
【裁判案由】    傷害
【裁判全文】
臺灣雲林地方法院刑事判決                          八十九年度易字第六二五號
    公  訴  人  臺灣雲林地方法院檢察署檢察官
    被      告  丑○○
    選任辯護人  林金陽
    被      告  辛○○
                壬○○
                庚○○
    右三人共同
    選任辯護人  陳中堅
    被      告  己○○
右列被告等因傷害案件，經檢察官提起公訴（八十九年度偵字第二三七六號），本院
判決如左：
    主  文
丑○○傷害人之身體，處有期徒刑肆月。又共同使人受重傷未遂，處有期徒刑貳年捌
月。應執行有期徒刑貳年拾月。
辛○○、壬○○、庚○○、己○○均無罪。
    事  實
一、辛○○於民國（下同）八十九年三月二十六日晚上十一時許，偕同壬○○、子○○在雲林縣麥寮鄉○○路三四九號秀酒坊看秀，子○○並打電話至丙○○家中邀
    約丙○○一起前來觀秀，丙○○遂與丁○○及丑○○一同前來，席間壬○○因酒
    醉而對丙○○口出輕言並動作輕薄，丑○○與丁○○忿而指責壬○○要求不要亂
    動手腳，辛○○見狀乃向前調解，然丑○○轉而要求辛○○清償其手下工人積欠
    丙○○父母經營檳榔攤的錢，雙方遂起爭執，丑○○竟基於普通傷害之犯意，於
    同年月二十七日凌晨一時許，在上揭秀酒坊前面，從其所駕駛車號ＶＤ－四九九
    五號小客車內取出鋁棒及西瓜刀各一支，鋁棒取出時因匆忙而掉落在地上，丁○○見狀欲向前搶取該鋁棒惟被子○○自後用雙手架住而動彈不得，丑○○遂一人
    持上開西瓜刀朝辛○○頭部由上往下砍落，辛○○舉起左手護住頭部，造成辛○○左手肘受有6×2公分之刀傷，辛○○遽逢上述現時不法之侵害，基於防衛自己
    人身權利之意思，抱住丑○○並用嘴咬住其右手背致其西瓜刀掉落地上而制服丑
    ○○，丑○○亦因之而雙手受有多處撕裂傷，此時上開秀酒坊老闆癸○○見狀出
    來勸和，該二人始停止扭打。而於同日凌晨一時三十分許辛○○被砍傷之際，子
    ○○回到辛○○之工寮請求辛○○之員工己○○等人趕快到秀酒坊幫忙將辛○○
    送醫急救，己○○遂與庚○○、乙○○、戊○○、甲○○等五人一同前去秀酒坊
    ，己○○等人到達時丑○○等人已經離開，癸○○與子○○乃將辛○○送醫，己○○等人則進入上開秀酒坊喝酒，喝酒中丑○○夥同丁○○及一名姓名不詳之成
    年男子共乘上開ＶＤ－四九九五號小客車再至前開秀酒坊，丑○○進入秀酒坊將
    己○○叫到外面並問：「你是否與辛○○同夥的？」己○○答「是」，丑○○即
    與該不詳姓名男子基於重傷害之故意而向該不詳姓名之男子大喊「給他死」，丑
    ○○持鋸刀一把朝己○○頭部及胸部砍落，此時庚○○見狀亦拾取上開鋁棒欲阻
    止丑○○砍殺己○○，該不詳姓名之男子即持掃刀一把砍向庚○○，造成己○○
    受有多處切割性損傷：頭部右側10×2公分；右頸部3×1公分；右胸部3×1公分
    ；右上臂10×3公分併二頭肌、三頭肌斷裂及尺神經損傷；左手第二、三、四指
    肌腱神經損傷；右手第五指肌腱神經損傷及撕裂傷之傷害，並致其左手掌伸舒不
    能自如之衰減機能狀態，庚○○則受有背部撕裂傷各為2×0.5公分及8×3公分；
    左前臂掀裂傷9×3公分併肌腱神經及血管損傷之傷害。丑○○等人見己○○及庚○○已遭砍傷即乘車逸去，嗣經警循線查獲。
二、案經丑○○、辛○○、己○○、庚○○訴由雲林縣警察局台西分局移送臺灣雲林
    地方法院檢察署檢察官偵查起訴。
    理  由
壹、有罪部分
一、訊據被告丑○○對於右揭時地有與辛○○發生爭執及毆打事實，惟矢口否認有何
    傷害及重傷未遂之犯行，辯稱：因為辛○○帶人對丙○○毛手毛腳的，他看不順
    眼就跑回車上拿鋁棒與辛○○發生衝突，他沒有拿西瓜刀砍傷辛○○；後來他與
    丁○○再折回現場一下車己○○就一拳打過來，他就跑了，己○○等人並拿刀追
    殺他們，聽丁○○的母親黃雪醯說他們有砸人家的車，後來被人砍的，己○○他
    們二人的傷是這樣來的云云。
    經查：
    （一）被告辛○○於審理中陳稱：他與壬○○、子○○於三月二十六日晚上十一
          時許，到邱比特隔壁秀酒坊看特別秀，之前一、二天就與丙○○約好去秀
          酒坊，當天丙○○與其弟丁○○及丑○○一起去，在看秀中不知什麼原因
          壬○○拉丙○○的手，他看到丑○○對壬○○兇，好像要打架的樣子就出
          來勸和，丑○○反而向他要其手下工人積欠丙○○父母的錢，雙方遂發生
          爭執，丑○○跑回車內拿出鋁棒及西瓜刀，當時鋁棒先掉到地上，就持西
          瓜刀砍傷他，他就咬住丑○○的手使刀子掉在地上，之後秀酒坊的老闆出
          來勸和並將他送醫等語，而證人即在場目擊之子○○於警訊及審理中亦證
          稱：三月二十七日凌晨一時許，在邱比特前，因丑○○欲代丁○○催討債
          務而與辛○○發生口角，當時丑○○便到車上拿了西瓜刀及鋁棒各一支，
          衝過來鋁棒先掉在地上，丁○○要過去撿起，他就將丁○○勒住，看到鍾
          陽正手持西瓜刀由上往下朝辛○○肩部砍去，辛○○以左手抵擋被砍一刀
          後丑○○就被制服了，案發地招牌很亮所以他可以確定丑○○有砍傷黃忠
          仁等語。據上所述，顯然辛○○與丑○○發生扭打時，丑○○確有拿出鋁
          棒及西瓜刀各一支無疑。再據證人即秀酒坊老闆癸○○於審理中證稱：他
          出來時看到辛○○與丑○○扭打在一起，他將二人分開時，看到辛○○手
          上有刀傷，就把辛○○送醫等語，則二人發生扭打後辛○○即受有刀傷應
          堪以認定，再觀卷附之華濟醫院急診病歷記載：到院時間為八十九年三月
          二十七日凌晨一時二十二分，左手肘有約6×2公分之撕裂傷等情，而被告
          丑○○於審理中亦供承：他是被辛○○咬傷的，辛○○並沒有拿刀砍他等
          語。綜上，依被告丑○○所供，被告辛○○當時確無持刀之情形，而與被
          告丑○○發生扭打後卻受有如上所述之刀傷，則被告丑○○持有刀械並砍
          傷辛○○係屬為合理之推斷，被告丑○○辯稱其未持刀砍傷辛○○云云，
          與前開證人之證詞及被告辛○○之驗傷報告不符，顯係事後虛偽之詞，不
          足採信。
    （二）又據被告己○○於審理中供述：當天他在睡覺，到凌晨一點多，子○○回
          來說辛○○被砍，他就與庚○○、乙○○、戊○○及甲○○五人一起到秀
          酒坊，到現場時已經沒有看到對方，辛○○血流不止，我們就叫人送黃忠
          仁去崙背的醫院，後來對方又來三個人，二個下車一個沒下車，下車的是
          丑○○和一個不認識約三十歲左右的人，沒下車的是否丁○○他不確定，
          丑○○拿鋸刀下車後說「給他死」，他就遭丑○○砍傷，後來庚○○拿一
          支棒子打破他們的車子玻璃等語，而被告庚○○於警訊及審理中亦供稱：
          八十九年三月二十七日凌晨一時三十分許，子○○回工寮說辛○○被砍傷
          ，要他們前去幫忙送醫，到達現場時砍傷辛○○的人已不在現場，當我們
          準備要回工寮時，砍傷辛○○的人又折返現場，並夥同二名男子共乘一部
          小客車，丑○○先下車與己○○講話，該人問說「你與辛○○同夥的」，
          己○○回答「是」，丑○○就打己○○一下，又看到車上另一人下車拿刀
          子下來，我拿鋁棒要下來擋，丑○○就對我背上砍一刀，己○○也被砍成
          重傷等語，核與證人即在現場目睹之乙○○於警訊及審理中皆證稱：因為
          子○○回工寮說辛○○被砍，要他們幫忙送醫，他們到現場已有人將黃忠
          仁送醫，他們五人就進入秀酒坊喝酒，喝酒中丑○○就進來叫己○○出去
          ，我們也跟出去，沒說幾句，丑○○就用手推己○○，然後叫與他同夥的
          男子說「給他死」，庚○○見該不知名男子從車上取出掃刀也拿一支約四
          十五公分的鋁棒，要阻止該男子砍己○○，該男子即追砍庚○○等語，關
          於被告己○○、庚○○為何到案發現場，到現場後如何與丑○○等人發生
          爭執，又如何遭丑○○與該不詳姓名男子砍傷等節，大致相符，被告陳德
          和、庚○○上開所述，應堪採信。再被告己○○、庚○○如事實欄所述之
          傷勢，均是於八十九年三月二十七日驗傷結果，此有澄清醫院出具之陳德
          和、庚○○二人病歷資料在卷可按，而於華濟醫院出具己○○、庚○○二
          人之急診護理評估表其到院時間皆記載為八十七年三月二十七日凌晨一時
          四十分許，顯然被告己○○、庚○○所受上開傷害確係與被告丑○○發生
          糾紛後所致無誤。再觀被告己○○、庚○○於糾紛後各受有相當嚴重的刀
          傷，而被告丑○○此次並未受有傷害之情形，則被告丑○○辯稱是己○○
          及庚○○拿刀追殺他，他沒有拿刀砍人云云，是持刀之人受有嚴重之刀傷
          ，未持刀之人反未受有任何之傷害，其所辯顯與常情不合。另被告丑○○
          辯稱：被告己○○與庚○○所受傷害，係因他們砸人車子而被砍的，這是
          丁○○的母親黃雪醯告訴他的云云，惟證人黃雪醯於審理中證稱：他們打
          架後隔天（三月二十八日）中午十二點時，因前一天車子被砸的人去找他
          們，說為何砸車子，人家要打他們，我說我要做生意，請他們到外面去，
          但沒有看到他們被人拿刀砍等語，而證人秀酒坊老闆癸○○於審理中亦證
          稱：隔天被告等人都沒去我店裡，也沒有再發生打架的事，也沒有另外的
          人去找被告等人發生爭執等語，皆與被告丑○○所辯不符，且觀之上開澄
          清醫院有關被告己○○、庚○○之病歷資料，己○○與庚○○皆是八十九
          年三月二十七日住院，己○○於同年月二十九日出院，庚○○則於同年四
          月六日出院，是被告己○○、庚○○於八十九年三月二十七日、二十八日
          、二十九日皆於醫院住院，如何再至現場遭其他人砍傷之理，被告丑○○
          上開所辯顯屬卸責之詞，難以採信。
    （三）被告丑○○持西瓜刀砍傷被告辛○○，使辛○○左手肘受有6×2公分之刀
          傷，惟經被告辛○○咬住手背後即停止攻擊，並經秀酒坊老闆癸○○勸離
          ，堪信被告丑○○當時僅基於普通傷害之故意而為之。然觀被告己○○、
          庚○○所受傷害，皆屬頭部、頸部、胸部等重要部位，而己○○左手更因
          之而使第三至第五指肌腱併指神經受損，雖經手術縫合惟已無法完全痊癒
          ，此有澄清醫院八十九年十二月十五日澄敬字第八五五號函在卷可憑，而
          本院當庭堪驗被告己○○左手運用情形，發現其手指伸舒已不能如常，手
          部功能有減衰之情形，足見被告丑○○與該不詳姓名男子於行兇時手段之
          兇猛，顯非基於輕傷害而為，況被告丑○○於行兇前大叫「給他死」云云
          ，皆經被告己○○、庚○○及證人乙○○陳述明確，是由被告丑○○與該
          不詳姓名男子行兇時攻擊被告己○○、庚○○之頭部、頸部、胸部等人體
          重要部位，並致己○○左手不能伸舒自如等情形，足認被告丑○○與該不
          詳姓名男子行兇時確是出於重傷害之故意無訛。
    至證人丁○○、丙○○於警訊及審理中皆為有利被告丑○○之證述，惟查證人丁○○於警訊中證稱：在場因辛○○以言語先挑釁丑○○，致丑○○至車上拿出球
    棒，但子○○帶十餘名男子到現場助勢，我與丑○○即逃逸，後來辛○○又打電
    話到我家找丑○○談判，我與鍾再度前往現場，卻發現對方拿出刀械，我與丑○○又逃開了，並未發現丑○○殺傷他們，只見他們拿刀砍到丑○○的手云云，於
    審理中則證稱：第二次我與丑○○到現場，只看到被告己○○他們拿一支金屬類
    的東西，不知是否是刀云云，與本院上開認定被告己○○等人係五人到現場，及
    被告丑○○未曾受有刀傷等事實不符，不得採為本案論斷之依據；而證人丙○○
    於審理中證稱：第一次打架她只顧到她弟弟丁○○，沒有注意到他們打架時是否
    有拿刀，惟經本院質之何以在偵查中證稱被告辛○○等人有拿刀，證人丙○○改
    稱：他們回去叫人來後，有拿刀追我們，但第二次我不在那邊云云，則證人丙○○於第二次糾紛發生時既不在現場如何能知道被告己○○等人有持刀械，其證詞
    前後矛盾亦難供本案論斷之依據。而被告另舉上開ＶＤ－四九九五號小客車之玻
    璃遭擊破並其後行李箱上有刀痕之照片，以證明被告己○○等人確持有刀械，然
    雙方鬥毆之中其刀械當任意揮砍，是被告丑○○等人於砍殺過程中亦有擊中己車
    之可能，則上開車輛之刀痕亦僅能證明該車確有遭刀擊中之情形，而究係被告己○○等人或被告丑○○等人所擊中，尚不能由該刀痕推斷出，是上開車輛遭攻擊
    之照片亦不能為被告己○○等人確持有刀械之憑據。據上所述，本件事證已明，
    被告丑○○上開辯解，皆屬事後脫罪之詞，不能採信，其犯行堪以認定，應依法
    論科。
二、核被告丑○○所為，係犯刑法第二百七十七條第一項之普通傷害罪及同法第二百
    七十八條第三項、第一項之重傷未遂罪，公訴人認被告丑○○傷害被告己○○、
    庚○○部分，應依刑法第二百七十七條第一項處斷，尚有未洽，惟起訴事實相同
    ，爰依法變更起訴法條。被告丑○○與該不詳姓名之成年男子二人間具有犯意聯
    絡及行為分擔，為共同正犯。又被告丑○○之傷害辛○○，係因席間臨時起意，
    其時當只有傷害辛○○一人之故意，而無再傷害他人之概括犯意甚明，其後再至
    案發現場而傷害己○○、庚○○二人，應是另行起意無疑，其所犯上開二罪，犯
    意各別，罪名有異，應予分論併罰。被告丑○○雖已著手重傷害行為之實施，惟
    未生重傷害之結果，其犯罪尚屬未遂，依刑法第二十六條前段之規定，按既遂犯
    之刑度減輕其刑。爰審酌被告丑○○為小忿即持刀械恣意砍傷他人，犯後復否認
    犯罪，不知悔改，且未與遭其砍傷之人達成和解，並其犯罪之動機、目的、手段
    等一切情狀，量處如主文所示之刑，並定應執行刑。至被告丑○○等人所持用以
    傷害被告辛○○、己○○、庚○○之球棒、西瓜刀、鋸刀及掃刀各一支，因未扣
    案，復無證據證明係屬被告丑○○所有，亦非屬必須沒收之物，爰不另為沒收之
    諭知。
貳、無罪部分
一、公訴意旨略以：被告辛○○於八十九年三月二十七日凌晨一時許，在上開秀酒坊
    內與丑○○發生口角，雙方遂大打出手，其後辛○○員工庚○○、己○○等人趕
    到，丑○○亦邀同不詳姓名數人前來助陣，雙方遂打成一團，並各持刀及球棒互
    相攻擊，因認被告辛○○、壬○○、己○○及庚○○涉有刑法第二百七十七條第
    一項之普通傷害罪嫌。
二、按犯罪事實，應依證據認定之，無證據不得推定其犯罪事實。又不能證明被告犯
    罪者，應諭知無罪之判決，刑事訴訟法第一百五十四條、第三百零一條第一項分
    別定有明文。又對於在不法之侵害，而出於防衛自己或他人權利之行為，不罰，
    刑法第二十三條前段亦定有明文。本件公訴人認被告辛○○、壬○○、己○○及
    庚○○涉有上開犯行，無非以若僅辛○○與丑○○互毆，則己○○、庚○○之傷
    何以均比黃某及鍾某重？又若僅丑○○一人與辛○○、庚○○、己○○三人扺擋
    ，則丑○○何以僅受有兩手多處裂傷之輕傷，遂認雙方應有多人參與互毆為其論
    據。訊之被告辛○○、壬○○、己○○及庚○○皆堅詞否認有何公訴人所指之犯
    行，被告辛○○辯稱：他咬傷丑○○係出於正當防衛等語；被告壬○○辯稱：當
    時他已酒醉根本沒有參與打架等語；被告己○○與庚○○則辯稱：他們是到現場
    幫忙送醫，是丑○○持刀砍傷他們等語。經查：
    （一）被告丑○○持刀攻擊被告辛○○，而遭辛○○以口咬住丑○○右手背致其
          西瓜刀掉落地上而停止攻擊之事實，已經本院認定如前，而被告辛○○為
          被告丑○○持刀砍傷手臂，除有上開診斷書在卷足憑外，復有當時在場之
  證人子○○目睹並結證屬實，且證人秀酒坊老闆癸○○於審理中亦證稱：
          我出來時看到他們扭打在一起，我把他們分開，看到辛○○手上有刀傷等
          語明確，再被告丑○○於審理中亦供述：他雙手被咬傷，沒有被刀砍到的
          傷痕，辛○○當時並沒有持刀等語，是被告丑○○持刀砍傷被告辛○○，
          已屬現時不法之侵害，任何人處於該情況下自會以任何可能之方法排除該
          不法侵害，被告辛○○為避免生命、身體上危險，而以嘴巴咬住丑○○之
          手臂令其無法繼續持刀攻擊，核屬刑法第二十三條前段之正當防衛行為，
          雖使被告丑○○雙手受有傷害，亦無過當防衛之可言，被告辛○○之行為
          應屬不罰。
    （二）據被告丑○○於警訊中供述：辛○○與壬○○等人不讓他與丁○○等人走
          出秀酒坊，並且辛○○與壬○○兩人拉他出門外，子○○也將丁○○拉出
          門外，他就跑到車上拿出球棒與辛○○等人發生衝突云云，惟查，第一次
          發生爭執時只有被告辛○○與丑○○二人參予打鬥，此經被告辛○○及鍾
          陽正於審理中陳述明確，顯然被告壬○○並未參予鬥毆之行為相當明顧，
          且被告庚○○於審理中亦供稱：當時我們先把辛○○送醫院，我們在現場
          要拉壬○○回去，因為他喝醉了拉不回去等語，核與證人癸○○於審理中
          證稱：壬○○當時在店內已經酒醉了，我出來時只看到辛○○與丑○○扭
          打在一起，沒有看到壬○○參與打架等語，即被告壬○○自始至終皆因酒
          醉而未參與鬥毆行為，被告丑○○上開指述顯無依據，尚不能依其指述即
          論被告壬○○確有傷害之犯行。
    （三）再被告己○○、庚○○遭被告丑○○夥同另一名不詳姓名之男子持刀砍傷
          之事實，亦經本院認定如前，且觀被告丑○○除遭被告辛○○咬傷之外，
          並未有受有刀傷之情形，顯見被告己○○、庚○○與被告丑○○發生爭執
          時並未有刀械甚明，是被告己○○、庚○○辯稱其等到現場係為送被告
          辛○○就醫等語，應屬真實，再與被告己○○、庚○○同至現場者，尚有
          證人乙○○及案外人戊○○、甲○○三人，此經證人乙○○於審理中證述
          實在，而該三人於被告己○○、庚○○遭砍殺時並未加入互毆，亦未遭被
      告丑○○等人追殺，足見己○○等五人到現場並非為參與打鬥之事甚明，
          否則何以該三人於爭執之際不加入鬥毆之列，再由被告己○○、庚○○皆
          受有嚴重刀傷之情形觀察，足信被告己○○、庚○○應係遭砍殺之被害人
          而非行兇之犯罪人，公訴人認被告己○○、庚○○亦參與互毆之行為，顯
          有錯誤。
    依上說明，公訴人對被告辛○○、壬○○、己○○、庚○○之犯行所舉之證據不
    足以證明其等確有公訴人所指之犯行。此外，復查無其他積極之證據，足認其等
    確有公訴人所指之犯行，不能證明被告辛○○、壬○○、己○○、庚○○犯罪，
    依法應諭知無罪之判決。
據上論斷，應依刑事訴訟法第二百九十九條第一項前段、第三百零一條第一項、第三
百條，刑法第二十八條、第二百七十七條第一項、第二百七十八條第三項、第一項，
第二十六條前段、第五十一條第五款，判決如主文。
本案經檢察官劉海倫到庭執行職務
中      華      民      國      九十  年      三      月      九    日
                                              臺灣雲林地方法院刑事第一庭
                                                  法  官  劉  為  丕
右正本證明與原本無異。
如不服本判決，應於判決送達後十日內向本院提出上訴狀( 應附繕本 )。
                                                  書記官  蕭  應  欽
中      華      民      國      九十      年      三      月      九    日
刑法第二百七十七條第一項
  傷害人之身體或健康者，處三年以下有期徒刑、拘役或一千元以下罰金。
刑法第二百七十八條第三項、第一項
  使人受重傷者，處五年以上十二年以下有期徒刑。
  第一項之未遂犯罰之。


司法院資訊處製作；財團法人民間司法改革基金會備份。
